臺灣彰化地方法院民事裁定
111年度監宣字第174號
聲  請  人  彰化縣政府

法定代理人  王惠美  


相  對  人  賴秀珍  


上列當事人間聲請監護宣告事件，本院裁定如下：
    主    文
宣告相對人賴秀珍（女、民國00年00月00日生、身分證統一編號
：Z000000000號）為受監護宣告之人。
選定彰化縣政府為受監護宣告之人之監護人。
指定彰化縣政府職務指派之社工員為會同開具財產清冊之人。
聲請費用由相對人負擔。
    理    由
一、按對於因精神障礙或其他心智缺陷，致不能為意思表示或受
    意思表示，或不能辨識其意思表示之效果者，法院得因本人
    、配偶、四親等內之親屬、最近一年有同居事實之其他親屬
    、檢察官、主管機關、社會福利機構、輔助人、意定監護受
    任人或其他利害關係人之聲請，為監護之宣告，民法第14條
    第1項定有明文。另按受監護宣告之人應置監護人；法院為
    監護之宣告時，應依職權就配偶、四親等內之親屬、最近一
    年有同居事實之其他親屬、主管機關、社會福利機構或其他
    適當之人選定一人或數人為監護人，並同時指定會同開具財
    產清冊之人；法院選定監護人時，應依受監護宣告之人之最
    佳利益，優先考量受監護宣告之人之意見，審酌一切情狀，
    並注意下列事項：㈠受監護宣告之人之身心狀態與生活及財
    產狀況、㈡受監護宣告之人與其配偶、子女或其他共同生活
    之人間之情感狀況、㈢監護人之職業、經歷、意見及其與受
    監護宣告之人之利害關係、㈣法人為監護人時，其事業之種
    類與內容，法人及其代表人與受監護宣告之人之利害關係，
    同法第1110條、第1111條第1項及第1111條之1亦分別定有明
    文。　　　　
二、聲請意旨略以：相對人離婚、無子女、父母皆歿，手足有3
    名姐姐、4名哥哥。相對人領有中度精神障礙證明，目前僅
    有四哥可取得聯繫，但四哥對於相對人之生活及醫療決定皆
    無法提供協助。聲請人於民國110年9月8日接獲員林基督教
    醫院通報本案，相對人因橫紋肌溶解症入院，無生活自理能
    力，經醫院聯繫家屬，四哥表示自行照顧相對人，嗣於110
    年9月13日將相對人接回家照顧。嗣於110年9月17日，相對
    人因肺炎再度至彰化基督教醫院住院，經醫院評估相對人需
    專人協助照顧，四哥無法提供妥適照顧，聲請人乃依身心障
    礙權益保障法第77條規定，將相對人安置於仁道護理之家。
    惟相對人自111年2月25日起常不吃不喝不吃藥，仁道護理之
    家協助送醫治療，於111年3月2日出院，又於111年3月7日因
    前述原因再度住院，聲請人社工與四哥討論相對人之就醫情
    形，四哥拒絕簽署相對人之相關醫療同意書，並執意要將相
    對人帶回家，使相對人身體狀況陷入危難。相對人因橫紋肌
    溶解症，四肢無力、無法站立，並因無法進食而需插鼻胃管
    ，大小便失禁須包尿布，生活自理與自我照顧功能均不佳，
    亦欠缺辨別是非善惡利害關係之能力。為此依身心障礙者權
    益保障法第81條第1項規定，聲請准予裁定相對人為受監護
    宣告之人，並請求選定彰化縣政府為相對人之監護人，同時
    指定彰化縣政府職務指派之社工為會同開具財產清冊之人等
    語。　
三、聲請人主張上開之事實，業據提出戶籍謄本（含除戶、現戶
    全戶）、敦仁醫院乙種診斷證明書、身心障礙證明、親屬系
    統表為憑，堪信為真。又本院於111年8月2日會同醫師審驗
    相對人之身體、精神狀況，及經醫師鑑定結果，相對人因罹
    患重度思覺失調症，目前心智狀況只能以部分言語溝通，對
    於外界刺激的理解及反應均顯緩慢不當。因思覺失調症導致
    其認知功能嚴重缺損，無法獨立完成基本生理需求，金錢、
    是非對錯等概念亦嚴重缺損，不能管理處分自己的財產與處
    置個人事務，且回復之可能性低，可為監護宣告等情，有衛
    生福利部彰化醫院之成年監護鑑定書可稽，是堪認相對人因
    精神障礙或其他心智缺陷，致不能為意思表示或受意思表示
    ，亦不能辨識其意思表示之效果。從而，本件聲請為有理由
    ，應予准許，爰宣告相對人為受監護宣告之人。
四、本件相對人既經監護宣告，揆諸前揭規定，自應為其選定監
    護人及指定會同開具財產清冊之人。本院審酌相對人已離婚
    ，無子女，父母皆歿，除四哥賴建錫之外，與其他兄弟姊妹
    皆無聯繫，而相對人現經聲請人安置於仁道護理之家接受療
    養及照護，聲請人經辦各項社會福利業務，經驗豐富，復為
    彰化縣身心障礙者權益保障社會福利之主管機關，主管身心
    障礙者權益保障之規劃、推動及監督等事項，府內社會處擁
    有學有專精之社會工作人員從事身心障礙財產監護業務，府
    內衛生局、財政處、主計處亦有專業醫療、財務、會計人才
    可提供協助，故為維護相對人尊嚴與健康，以安定其生活及
    保障其權益，認由聲請人即彰化縣政府擔任相對人之監護人
    ，並指定彰化縣政府社工為會同開具財產清冊之人，應屬適
    當，且符合受監護宣告人之最佳利益，爰裁定如主文第2、3
    項所示。
五、依家事事件法第164條第2項，裁定如主文。　　　　
中　　華　　民　　國　　111 　年　　8 　　月　　16　　日
                   家事法庭     法  官　施錫揮
以上正本係照原本作成。
如對本裁定抗告，須於裁定送達後十日之不變期間內，向本院提
出抗告狀，並繳納抗告費新臺幣 1 千元。
中　　華　　民　　國　　111 　年　　8 　　月　　16　　日
                                書記官　施嘉玫